臺灣彰化地方法院彰化簡易庭小額民事判決
110年度彰小字第481號
原      告  台灣電力股份有限公司彰化區營業處

法定代理人  陳据湖  
訴訟代理人  林添財  
被      告  黃木德  
上列當事人間請求損害賠償事件，本院於民國110年9月7日言詞
辯論終結，判決如下：
    主  文
被告應給付原告新臺幣壹萬參仟貳佰元，及自民國一一○年五月
二十五日起至清償日止，按週年利率百分之五計算之利息。
訴訟費用新臺幣壹仟元由被告負擔。
本判決得假執行。但被告如以新臺幣壹萬參仟貳佰元為原告預供
擔保，得免為假執行。
    理由要領
一、原告主張：被告在彰化縣○○鎮○○里○○巷00號使用裝置契約低
    壓電力用電（電號：00-00-0000-00-0，下稱系爭電號），
    約定使用設備容量為5瓩，係以申請容量計收基本電費，然
    原告於民國110年2月23日派員檢查被告用電設備時，被告拒
    絕原告清點用電設備及容量，並於同年3月10日至原告處表
    明拒絕檢查，嗣原告於同年4月7日現場實測，電流值三相平
    均值為24.4安培，依電流推算約10瓩之設備。本件經用電資
    料分析判斷被告有擅自增加用電設備，依經濟部發布施行之
    違規用電處理規則第3條第1項第6款之規定，被告在原申請
    馬力數、瓩術或仟伏安數以外，私自增加馬力數、瓩數或伏
    安數，係屬違規用電，依法需追償電費新臺幣（下同）13,2
    00元（計算式：137.5元〈每1瓩基本電費〉×12個月〈超約月份
    〉×1.6倍〈按臨時電價1.6倍〉×5瓩〈超約容量〉＝13,200元）。
    被告係使用一般用電，沒有收到被告申請核電、綠電（綠色
    電力，指以對環境友善之發電方式所生產的再生能源電力）
    ，又各種發電方式所產生的電能都是併聯在電力系統中，由
    原告統一送電。爰依法提起本件訴訟等語。並聲明：如主文
    第1項所示。
二、被告則以：伊要使用核電，不要綠電，原告及其稽查人員多
    收其電費2年各10,560元，現又要13,200元，伊為善良守規
    矩之百姓，繳了30、40年好幾百萬電費，伊要核電以7角計
    算，綠電要好幾元伊不要，且原告沒收伊父親36,000元保證
    金等語置辯。並聲明：原告之訴駁回。
三、得心證之理由：
（一）原告主張上開事實，業據提出追償電費計算表、用電實地
      測量電壓、電流照片等為證，然為被告所否認，並以前揭
      情詞置辯，是原告之請求是否有據，茲論述如下：
    1.按當事人主張有利於己之事實者，就其事實有舉證之責任
      ，民事訴訟法第277條定有明文。又主張法律關係存在之
      當事人，僅須就該法律關係發生所須具備之特別要件，負
      舉證之責任，至於他造主張有利於己之事實，應由他造舉
      證證明；原告於起訴原因已有相當之證明，而被告於抗辯
      事實並無確實證明方法，僅以空言爭執者，當然認定其抗
      辯事實之非真正，而應為被告不利益之裁判（最高法院93
      年台上字第2279號判決意旨參照）。
    2.又按再生能源發電業及售電業對於違規用電情事，得依其
      所裝置之用電設備、用電種類及其瓦特數或馬力數，按電
      業之供電時間及電價計算損害，向違規用電者請求賠償；
      其最高賠償額，以一年之電費為限。前項違規用電之查報
      、認定、賠償基準及其處理等事項之規則，由電業管制機
      關定之，電業法第56條定有明文，又本院觀諸電業法第56
      條立法理由：「第1項由原條文第73條第1項及第106條第2
      項整併，明定違規用電情事，不以刑法之竊電為限。並於
      電業『請求損害賠償』之核算標準中增列『用電種類』；且因
      違規用電係屬侵害電業權益，爰明定再生能源發電業及售
      電業得依法請求賠償損害，惟為避免電業無限制要求賠償
      ，故限制最高賠償額。原條文第73條第2項移列為第2項，
      明確授權違規用電情事之相關處理規則，由電業管制機關
      定之」，核其立法意旨，乃因違規用電之用戶或非用戶受
      有短繳或未繳電費之利益，致電業受有損害，電業本即可
      向之請求返還所受利益，然因電能（或電氣）為具有經濟
      效用價值之無體物，無法直接體認其存在，故所造成之電
      能損害，實難以估算其數量；且用電戶可依其每期所收電
      費帳單而調整用電行為模式，亦難以電表更換前後之用電
      計算損害額，故以此法明定追償電費之計算基準，俾便電
      業在追償電費時有所憑據，電業依此規定追償之費用，並
      非刑罰性質之罰金或行政罰鍰，而係立法減輕電業就用戶
      實際上所得之利益數額之舉證上困難，所訂立之法定的特
      殊計算基準。準此，上開電業法等相關規定係以發生違規
      用電情事時，用電戶因而受有短繳電費之利益者為對象，
      並非僅限於實際私接、損壞或改變相關設備之行為人為追
      償對象，是以一旦用電戶有發生違規用電情事致短繳電費
      之事實，該用電戶即應依前開電業法相關規定負損害賠償
      責任。
　　3.另按本規則所稱之違規用電，指有下列行為之一者：一、
      在線路上私接電線。二、繞越電度表或其他計電器，損壞
      或改動表外之線路。三、損壞或改變電度表、無效電力計
      、其他計電器之構造，或以其他方法使其失效不準。四、
      在電價較低之線路上，私接電價較高之電器。五、包燈用
      戶在原定電燈盞數及瓦特數以外，私自增加盞數或瓦特數
      。六、依約定設備容量計費之電力用戶在原申請馬力數、
      瓩數或仟伏安數以外，私自增加馬力數、瓩數或仟伏安數
      ；再生能源發電業及售電業對於用戶或非用戶因違規用電
      所致短收電費之追償，依下列之規定追償之：一、按所裝
      置之違規用電設備、用電種類及其瓦特數或馬力數按再生
      能源發電業及售電業之供電時間之電價計算三個月以上一
      年以下之電費。但經再生能源發電業及售電業供電未滿三
      個月者，應自開始供電之日起算；再生能源發電業及售電
      業訂有臨時電價者，前項各款追償電費概按臨時電價計算
      之，違規用電處理規則第3條、第6條第1項第1款、第2項
      分別定有明文。
    4.經查，被告為系爭電號之使用人，且經原告實地所測得之
      電流值，已明顯超過被告所使用系爭電號之申請容量，已
      符合違規用電處理規則第3條第6款規定的違規用電情形，
      而受有短繳電費之利益，揆諸上開說明，該用電戶即被告
      應依前開電業法相關規定負損害賠償責任。是原告依前開
      電業法等相關規定對被告請求賠償損害即屬有據。而依所
      裝置之違規用電設備、用電種類及其瓦特數或馬力數按再
      生能源發電業及售電業之供電時間之電價，計算三個月以
      上一年以下之電費以為短收電費；再生能源發電業及售電
      業訂有臨時電價者，前項各款追償電費概按臨時電價計算
      之追償標準，是原告主張以臨時電價、一年為計算短收電
      費之追償期間，並無不當；是依原告依臨時電價即每瓩基
      本電費137.5元之1.6倍計算，原告得向被告請求賠償之短
      收電費為13,200元（計算式：5瓩×每瓩基本電費137.5元×
      12個月×1.6 倍＝13,200元），為有理由，應予准許。至被
      告前揭所辯，與上開事證顯不相符，復未能提出其他證據
      以實其說，僅徒以主觀臆測空言爭執，自難採信。 
（二）末按給付無確定期限者，債務人於債權人得請求給付時，
      經其催告而未為給付，自受催告時起，負遲延責任。其經
      債權人起訴而送達訴狀者，與催告有同一之效力；遲延之
      債務，以支付金錢為標的者，債權人得請求依法定利率計
      算之遲延利息；應付利息之債務，其利率未經約定，亦無
      法律可據者，週年利率為百分之5，民法第229條第2項、
      第233條第1項前段及第203條分別定有明文。從而，原告
      本於電業法相關規定，請求被告加計給付自支付命令送達
      被告之翌日起即110年5月25日起至清償日止，按週年利率
      百分之5計算之利息，與前揭規定，核無不合，應予准許
      。
四、綜上所述，原告依電業法第56條、違規用電處理規則第3條
    第1項第6款、第6條第1項第1款及與被告間之供電契約等規
    定，請求被告給付13,200元，及自支付命令送達翌日即110
    年5月25日起至清償日止，按週年利率5%計算之利息，為有
    理由，應予准許。
五、本件事證已臻明確，兩造其餘主張及攻擊防禦方法，核與判
    決結果不生影響，爰不一一論述，附此敘明。
六、本件係小額程序為被告敗訴之判決，依民事訴訟法第436條
    之20規定，應依職權宣告假執行，並依同法第392條第2項規
    定，依職權宣告被告如預供擔保，得免為假執行。
七、訴訟費用負擔之依據：民事訴訟法第78條。
中    華    民    國   110    年    9     月    28    日
                  臺灣彰化地方法院彰化簡易庭
                      法  官  李欣恩
以上正本係照原本作成。
如不服本判決，僅得以判決違背法令為理由提起上訴，並應於判
決送達後20日內，向本院提出上訴狀。（須按他造當事人之人數
附繕本）。如委任律師提起上訴者，應一併繳納上訴審裁判費。
中    華    民    國   110    年    9     月    28    日
                      書記官  姚志鴻